【裁判字號】    94,交訴,164
【裁判日期】    950404
【裁判案由】    公共危險
【裁判全文】
臺灣臺南地方法院刑事判決             94年度交訴字第164號
公  訴  人  臺灣臺南地方法院檢察署檢察官
被      告  乙○○
選任辯護人  蕭麗琍律師
上列被告因公共危險案件，經檢察官提起公訴（94年度發查偵字
第108號），本院判決如下：
    主  文
乙○○駕駛動力交通工具肇事，致人受傷而逃逸，處有期徒刑陸
月，如易科罰金，以參佰元折算壹日。緩刑參年。
    事  實
一、乙○○於民國94年2月1日16時30分許，駕駛牌照號碼SW-667
    7號自小貨車，沿臺南縣永康市○○○路內側車道，由西向
    東行駛，途經該路152之4號前時，與同車道同方向在其右側
    平行由甲○○駕駛之牌照號碼VGV-253號輕機車因彼此未保
    持安全間隔因而發生擦撞，致甲○○人、車倒地，受有不穩
    定性骨盆腔骨折之傷害 (乙○○所涉過失傷害罪部分，未據
    甲○○提出告訴)。惟乙○○於肇事後，竟未對甲○○加以
    救護，反欲駕車逃逸，斯時在場之丙○○見狀立即阻止乙○○離去，乙○○不予理會，猶逕自駕車逃離現場，丙○○遂
    攔車在後追趕，途遇警方執行巡邏勤務，丙○○將上情告知
    警方後，警方隨後沿途追捕乙○○，並於臺南縣永康市○○
    街459巷24號前逮捕乙○○，而查獲上情。
二、案經臺南縣警察局永康分局報請臺灣臺南地方法院檢察署檢
    察官偵查起訴。
    理  由
一、訊據被告乙○○固不否認有於上開時、地，駕駛SW-6677號
    自小貨車，與甲○○駕駛之VGV-253號輕機車發生擦撞，致
    甲○○人、車倒地，受有不穩定性骨盆腔骨折之傷害，惟辯
    稱：我沒有肇事逃逸，肇事後我有下車將被害人甲○○抱起
    來，因我沒有手機，就叫旁邊的人打電話報警，結果旁邊的
    圍觀民眾喊說要打我，我才離開的，肇事前我開在永康市○○○路內側車道上，被害人騎乘機車自後擦撞到我的車云云
    。
二、經查：
(1)、被告乙○○於上開時、地與被害人甲○○發生車禍致甲○○
    受有不穩定性骨盆腔骨折傷害之事實，有道路交通事故現場
    圖、道路交通事故調查報告表（一）、（二）各1紙、警察
    蒐證之照片18張及甲○○受傷之診斷證明書2紙附卷可稽。
(2)、目擊證人李欽翔於94年5月19日檢察官偵查中證稱：我記得
    他們行駛在同一車道上，行駛何車道我已不記得，但當時機
    車是騎在貨車右手邊，我是在他們後方，十幾公尺處。車禍
    發生後，我有叫路旁畫廊的人打電話報警。小貨車發生車禍
    時有停下來，但是因為小貨車前面有車子，所以他往前開了
    一下就停下來看車禍情形，但之後小貨車駕駛又開車跑掉，
    當時我人正在送貨給路旁的畫廊，我沒有看到小貨車跑掉的
    情形，但是剛剛在庭的丙○○有去追被告。又證稱：當時有
    很多路人圍觀，丙○○也在，圍觀的人及被告都講話很大聲
    ，我當時人在畫廊裡面，他們對話內容我聽不清楚，我沒有
    看見有人要追打或毆打被告。我去警察局查，知道是我送貨
    的那間畫廊老闆娘報警，我看見車禍時，就馬上跟畫廊老闆
    娘說，她立即就進屋拿電話報警等語（見檢方94年度發查偵
    字第108號卷第5頁、第6頁、第7頁）。
(3)、證人永康市清潔隊隊員丙○○於94年5月19日檢察官偵查中
    證稱：當時我剛好到肇事地點要靠路邊收垃圾，有一臺摩托
    車從我們左邊騎過去，後來我們就聽見摩托車跌倒的聲音，
    回頭看，就看見機車騎士跌倒在地，而被告小貨車則往前行
    駛到路旁停下來，被告就下來看一下，我就先將機車騎士移
    到路旁，被告也有過來看機車騎士，但是他轉身又回到他自
    小貨車那裡，我就過去看他，他竟然將貨車發動準備離去，
    我就跟他說「發生事情，你至少要給人家  處理一下」，結
    果被告油門踩了就將車開走了。車禍發生時，我沒有與被告
    理論，我是叫被告將事情處理完，但他不理我，車子開了就
    走。我沒有要毆打被告或看見任何人要毆打、追打被告。我
    不清楚被告有無叫人報警，但是絕對沒有人喊打。我是追上
    去跳到被告的車，並要他熄火，但被告不理我，還是開車前
    進，剛好後面有一個年輕人開轎車，我就叫他將被告的車輛
    攔下來，後來一路追，追到半路才遇見巡邏車等語（見檢方
    94年度發查偵字第108號卷第6頁、第7頁）。證人丙○○於
    95 年3月21日本院審理時證稱：事故發生前我在垃圾車的右
    後方，沒有看到機車騎過來，只有聽到碰撞的聲音，機車沒
    有擦撞到垃圾車，車禍發生後我轉頭過去看才知道，當時被
    害人已經倒地，被害人倒地後，被告在我們垃圾車前面約20
    公尺處停在路邊，並走下來查看，當時我們司機把被害人扶
    到路邊安全的地方，被告有下車來看被害人，被告瞄一下之
    後就上車發動車子離開，我對被告說你撞到人，你應下車處
    理，並請他下車，但他愛理不理，油門一加就把車開走，我
    原先以手抓住被告的車輛車斗左邊的欄杆上，腳踩在地上，
    要將被告的車輛引擎熄火，後來他車子愈開愈快，我怕掉下
    來，才翻到車斗上，中間有個停頓的時間，我跳下來，並請
    跟在後面的車幫忙把被告的車攔下，但還是沒有辦法攔住，
    後來我碰到巡邏車，而後由警察處理，我跟警察說該車的駕
    駛肇事逃逸，請警察處理，他們馬上去追車了，警車在開始
    追逐的時候就鳴警報器了，當時我人坐在那個年輕人的車跟
    過去等語。並證稱：其確定貨車的右側車門處撞到機車，當
    時垃圾車司機沒有與被告發生爭執，其沒有聽到有人要打被
    告等語。復證稱：我們垃圾車在前，機車跟被告的貨車碰撞
    之後往前滑，滑到我們垃圾車旁邊，當時垃圾車已經到達定
    點，人員下車收垃圾了，當時垃圾車停在警卷第27頁照片上
    「電腦快照」招牌旁邊，佔用外側車道約一半的寬度，所有
    經過垃圾車的車輛都要閃過垃圾車等語。
(4)、證人即永康分局永信派出所警員戊○○於95年3月21日本院
    審理時證稱：當時在中山南路有位環保隊員向我們招手說前
    面那輛中型貨車的駕駛肇事逃逸，我們就緊急迴車，往環保
    隊員所坐的車及前面的車追逐，在忠孝路35０號前，看到該
    肇事的中型貨車已被攔下，攔在路中央，但是該貨車並沒有
    停，而倒車突破重圍，當時前面剛好是紅燈，該貨車仍沒有
    停，繼續前進，那時我們已經在貨車的後面了，之後該貨車
    右轉進入忠孝路410巷內，我們就使用警笛及擴音器向駕駛
    喊話，請他停車，當時他沒停車，繼續逃至永二街459巷巷
    內去，剛好左轉進去的右邊有塊空地，他就將車停在空地內
    ，之後他人下車，我們也到了，我質問他在中山南路撞到人
    ，為何不下車，他說他沒有撞到人，但他有下車，結果後方
    有人要追他，我說你撞到人，請回到事故地點協助調查等語
    ，核與其94年2月1日之書面報告所載「職警員戊○○與陳新
    春於94年2月1日16時至18時，執行巡邏勤務，於16時30分許
    在中山南路316巷82弄12號前，與民眾會車時，有一名環保
    隊員緊急招手，示意停車並急忙陳述，前面壹輛中型貨車肇
    事後逃逸，職等並訊速回車朝肇事車輛追逐至忠孝路350號
    前，發現該肇事車輛已被攔阻在路中央，但該肇事車輛又突
    破重圍，前進至忠孝路與復國一路口紅燈未停，繼續逃逸往
    忠孝路410巷內，巡邏車緊追在後並鳴警報，再以巡邏車擴
    音器勸導該中型貨車仍不停車，逃至永二街459巷24號斜對
    面空地才停車。經查該中型貨車車號為SW-6677號，由乙○○駕駛」之情節相符。
(5)、綜上所述，證人李欽翔、丙○○、戊○○三者之證言相符，
    本件之車禍顯然是當時垃圾車停在被告之SW-6677號自小貨
    車及被害人甲○○之VGV-253號輕機車之前面，因垃圾車佔
    用了永康市○○○路外側車道之一半，通行之車輛均須閃避
    垃圾車，因此被告之自小貨及被害人之機車，當時都行駛在
    內側車道上，並因彼此未保持安全間隔因而發生擦撞，此從
    證人李欽翔上開「他們行駛在同一車道上」、「當時機車是
    騎在貨車右手邊」之證言及證人丙○○上開「貨車的右側車
    門處撞到機車」之證言，並參考道路交通事故現場圖顯示車
    禍發生後，機車之刮地痕起點在中山南路152之4號前之內側
    車道上由西向東延伸7公尺，並有散落物掉在刮地痕終點處
    之情形可以印證無訛。又本件車禍是證人李欽翔請路旁畫廊
    之老闆娘報警，已如上述，而被告無法舉證其有請路人報警
    之事實，已據其於94年2月2日檢察官偵查中陳述在卷（見檢
    方94年度偵字第2361號卷第8頁）。又被告未留在原地而擅
    自離去，據其於94年2月2日檢察官偵查中所述係「因為旁邊
    的人都說我錯了，且人很多，好像要將我吃掉，我才逃走」
    （見檢方94年度偵字第2361號卷第8頁）。參以證人李欽翔
    、丙○○上開證述均稱當時沒有人要追打或毆打被告，以及
    證人丙○○、戊○○上開證述被告逃逸之情形，足認被告上
    開所辯係事後畏罪卸責之詞，自不足採信。事證明確，被告
    之犯行洵堪認定。
三、核被告乙○○所為，係犯刑法第185條之4之交通肇事逃逸罪
    。審酌被告之品行（無前科）、生活狀況小康、智識程度為
    國小畢業、犯罪之動機、被害人受傷之程度，被告於事後就
    過失傷害部分已與被害人成立民事和解，有和解書1紙附卷
    可稽，肇事後逃逸，未為積極處理肇事後事宜等一切情狀，
    爰量處如主文所示之刑並諭知易科罰金之折算標準，以示懲
    儆。又被告前未曾受有期徒刑以上刑之宣告，有臺灣臺南地
    方法院檢察署刑案資料查註紀錄表及臺灣高等法院被告前案
    紀錄表在卷可稽，其經此教訓後，應知所警惕，信無再犯之
    虞，本院因認所宣告之刑以暫不執行為適當，併諭知緩刑3
    年，以勵自新。
據上論斷，應依刑事訴訟法第299條第1項前段，刑法第185條之4
、第74條第1款、第41條第1項前段，罰金罰鍰提高標準條例第2
條，判決如主文。
本案經檢察官丁○○到庭執行職務
中    華    民    國    95    年    4     月    4    日
               刑事第七庭審判長法  官  林英志
                               法  官  彭喜有
                               法  官  林勝利
以上正本證明與原本無異。
如不服本判決，應於判決送達後10日內，向本院提出上訴狀。
                               書記官  陳金堂
中    華    民    國    95    年    4     月    4    日
附錄本案論罪科刑法條全文：
中華民國刑法第185條之4
駕駛動力交通工具肇事，致人死傷而逃逸者，處6月以上5年以下
有期徒刑。


司法院資訊處製作；財團法人民間司法改革基金會備份。
